【裁判字號】    90,交訴,411
【裁判日期】    901126
【裁判案由】    過失致死
【裁判全文】
臺灣臺南地方法院刑事判決                          九十年度交訴字第四一一號
    公  訴  人  臺灣台南地方法院檢察署檢察官
    被      告  甲○○
右列被告因過失致死案件，經檢察官提起公訴（九十年度偵字第一一五九九號），本
院判決如左：
    主  文
甲○○因過失致人於死，處有期徒刑參月，如易科罰金，以參佰元折算壹日。緩刑貳
年。
    事  實
一、甲○○於民國九十年七月七日中午十二時許，駕駛車牌號碼Ｓ四—四九八二號自
    用小貨車，沿台南市○○路一八六巷，由東往西方向行駛，途經該巷與北成路口
    處時，本應注意汽車行進中，駕駛人應注意車前狀況，隨時採取必要安全措施；
    又汽車行駛至無號誌之交岔路口，應減速慢行，作隨時停車之準備，而依當時情
    形又無不能注意之情事，竟疏未注意及此，而未依據標線「慢」之指示，減速慢
    行通過該路口，適陳伊莉騎乘車號ＮＫＤ─七四０號之重型機車自該一八六巷由
    北向南駛出時，亦未依標線「停」之指示讓幹道車先行，致兩車互撞，使陳伊莉
    受有頭部外傷併腦挫傷、右側硬腦膜下出血等傷害，經送醫後延至同年七月八日
    下午五時四十分許，因傷重不治死亡。甲○○則於肇事後，犯罪未被有偵查權之
    公務員或機關發覺前，即向台南市警察局第五分局警員自首並坦承犯行，進而接
    受裁判。
二、案經臺灣臺南地方法院檢察署檢察官自動檢舉偵查起訴。
    理  由
一、右述犯罪事實，業據被告甲○○於本院審理及警訊時坦白承認，且有台南市○○
    ○道路事故調查報告表一紙及交通事故現場蒐證照片十二張附卷可參。又被害人
    因本件車禍而死亡，除有邱綜合醫院九十年七月八日診斷證明書一紙在卷足憑外
    ，且經台灣台南地方法院檢察署檢察官督同檢驗員相驗屬實，並製有勘驗筆錄、
    驗斷書、相驗屍體證明書各一份存卷可佐。
二、按駕駛人駕駛汽車，應遵守道路交通標誌、標線、號誌之指示，並服從執行交通
    勤務之警察或依法令執行指揮交通及交通稽查任務人員之指揮；次按行經彎道、
    坡路、狹路、狹橋、隧道、泥濘或積水道路、無號誌之交岔路口、道路修理地段
    或行近工廠、學校、醫院、車站、會堂、娛樂、展覽、競技等公共場所出、入口
    及其他人車擁擠處所，或因雨霧致視線不清或道路發生臨時障礙時，均應減速慢
    行，作隨時停車之準備；復按汽車行駛時，駕駛人應注意車前狀況及兩車併行之
    間隔，並隨時採取必要之安全措施；末按  車輛行至無號誌或號誌故障而無交通
    警察指揮之交岔路口，支線道車應暫停讓幹線道車先行。未劃分幹、支線或同為
    幹線道或支線道者，轉彎車應暫停讓直行車先行；如同為直行車或轉彎車者，左
    方車應暫停讓右方車先行，道路交通管理處罰條例第九十條、第九十三條第一項
    第四款、第九十四條第三項、第一百零二條第一項第二款分別定有明文。至本件
    案發地點之台南市○○路一八六巷口為雙線道，柏油路面，中心線清晰，北成路
    標劃『慢』，北成路一八六巷標劃『停』，無號誌交岔路，限速四十公里。而本
    件被告甲○○於前述時、地，駕車行經無號誌肇事岔路口，未依標線『慢』指示
    ，減速慢行，未注意車前狀況，又案發當時天候晴朗、日間自然光線充足、道路
    上未有任何障礙物、視距復屬良好等情，復有上開台南縣警察局道路交通事故調
    查報告表載明可考，據此判斷，客觀上亦無不能注意之情事，其竟疏未減速慢行
    ，且疏於注意車前狀況，貿然通過該交岔路口，以致被害人陳伊莉煞車不及撞及
    ，並使被害人死亡，是被告駕車肇事行為，具有過失甚明。況本件經送台灣省台
    南區行車事故鑑定委員會鑑定結果，除超速部分外，亦持相同見解，有該鑑定委
    員會九十年七月二十七日南鑑字第九○○八四九號函所附之鑑定意見書一份在卷
    可考，此益證被告駕車肇事致被害人死亡之行為，確有過失無疑。至被害人行經
    無號誌岔路未依標線『停』指示，停車再開，讓幹道車先行，係本件車禍肇事之
    主因，雖有前開鑑定意見書載明可證，然被告之上述過失，既與被害人之過失，
    併合而為本件車禍之肇事原因，則被害人之過失或可供為量刑時之斟酌，但被告
    之刑責，則不能因此相抵而獲得減免。
三、末查，本件被害人陳伊莉確係因本件車禍而死亡，故被告甲○○之過失駕車肇事
    行為，與被害人之死亡結果間，具有相當因果關係，亦屬顯然。從而，本件事證
    已甚明確，被告過失致人於死之犯行，堪以認定。
四、核被告甲○○所為，係犯刑法第二百七十六條第一項之普通過失致死罪。又被告
    於肇事後，犯罪未被有偵查權之公務員或機關發覺前，即向台南市警察局第五分
    局警員自首並坦承犯行，進而接受裁判，有警訊筆錄附卷可稽，是應依刑法第六
    十二條前段自首之規定，減輕其刑。本院審酌被告之生活狀況、品行、智識程度
    ，本件犯罪所生之危險、損害，以及被告之行為雖造成被害人死亡之後果，然其
    肇事後已與被害人家屬，就民事損害賠償達事宜達成和解，有台南市安南區調解
    委員會調解筆錄一紙附卷可稽，及本件被害人行經無號誌岔路未依標線『停』指
    示，停車再開，讓幹道車先行，係本件車禍肇事之主因，有前開鑑定意見書載明
    可憑，故被告之過失程度，經核尚非重大，且其就前開犯行，業已坦承不諱，犯
    罪後之態度尚非惡劣等一切情狀，量處如主文所示之刑，並諭知易科罰金之折算
    標準，以資懲儆。
五、末查：被告前未曾受有期徒刑以上刑之宣告，有台灣高等法院被告全國前案紀錄
    表及台灣台南地方法院檢察署刑案資料查註紀錄表各一紙在卷可憑，其經此教訓
    後，應知所警惕，信無再犯之虞，本院因認所宣告之刑以暫不執行為適當，併諭
    知緩刑二年，以勵自新。
據上論斷，應依刑事訴訟法第二百九十九條第一項前段，刑法第二百七十六條第一項
、第六十二條前段、第四十一條第一項前段、第七十四條第一款，罰金罰鍰提高標準
條例第一條前段、第二條，判決如主文。
中      華      民      國      九十      年    十一    月    二十六    日
                                臺灣臺南地方法院交通法庭
                                    法  官   蔡  直  青
右正本證明與原本無異。
如不服本判決，應於判決送達後十日內向本院提出上訴狀( 應附繕本 )。
                                    書記官   孫  鈴  堯
中      華      民      國      九十      年    十一    月    二十六    日
附錄本案論罪科刑法條全文：
刑法第二百七十六條第一項
因過失致人於死者，處二年以下有期徒刑、拘役或二千元以下罰金。


司法院資訊處製作；財團法人民間司法改革基金會備份。
